最高法院民事裁定　　　　　　　一○○年度台抗字第三一○號
再 抗告 人　許慶輝
　　　　　　許慶煌
共　　　同
訴訟代理人　鄭勵堅律師
　　　　　　賴一帆律師
上列再抗告人因與Enlight Computer Malaysia SDN.BHD 間請求
損害賠償事件，對於中華民國一○○年二月二十三日台灣高等法
院裁定（一○○年度抗字第一八○號），提起再抗告，本院裁定
如下：
    主  文
再抗告駁回。
再抗告訴訟費用由再抗告人負擔。
    理  由
按對於抗告法院所為抗告有無理由之裁定再為抗告，僅得以其適
用法規顯有錯誤為理由，此觀民事訴訟法第四百八十六條第四項
規定自明。而所謂適用法規顯有錯誤，係指原法院本其取捨證據
之職權所確定之事實適用法規顯有錯誤而言，不包括認定事實不
當之情形在內。本件相對人Enlight Computer Malaysia SDN.BH
D 向台灣新竹地方法院（下稱新竹地院）起訴，請求再抗告人為
損害賠償，新竹地院以我國法院對於再抗告人無管轄權，縱有管
轄權，亦得依「不便利法庭原則」，拒絕管轄為由，裁定駁回相
對人之訴。相對人提起抗告，原法院以：相對人雖為未經認許之
外國法人，且在我國無事務所或營業所，但其係對於我國國籍之
再抗告人提起訴訟，且再抗告人均設籍於新竹市○區○○路二段
九○二巷一○號，雖長年居住國外，但每年均回國數次，再抗告
人許慶輝在國內尚有土地、房屋及股票等財產，新竹地院依再抗
告人之戶籍地址通知，再抗告人均能委任律師應訴，尚難因其長
年在國外工作、置產及娶妻生子等情，即謂彼等有廢止國內住所
之意思；縱有廢止國內住所之意思，依民事訴訟法第一條第二項
規定，亦應以其國內之居所視為其住所，無居所或居所不明者，
以其在國內最後之住所，視為其住所，自不得以再抗告人於國內
無住所為由，認我國法院無管轄權。又相對人主張我國為再抗告
人侵權行為之結果發生地，則部分證據應於我國調查，並無不便
利之處；至於相對人雖於起訴前就同一事件在馬來西亞提起訴訟
，但如合於民事訴訟法第一百八十二條之二第一項規定，僅係我
國法院得在該外國法院判決確定前，以裁定停止訴訟程序之問題
，非得因此即可依據「不便利法庭原則」，拒絕管轄等詞，裁定
廢棄新竹地院之裁定，經核並無適用法規顯有錯誤之情形。而原
法院認定再抗告人於國內設有住所，且於我國訴訟並無不便利之
處，核屬事實認定當否之問題，其依所確定之事實，認本件無「
不便利法庭原則」之適用，亦難謂有消極不適用法規之錯誤，應
認再抗告為不合法。
據上論結，本件再抗告為不合法。依民事訴訟法第四百九十五條
之一第二項、第四百八十一條、第四百四十四條第一項、第九十
五條、第七十八條，裁定如主文。
中    華    民    國  一○○  年    四    月  二十一  日
                      最高法院民事第一庭
                          審判長法官  蕭  亨  國  
                                法官  李  慧  兒  
                                法官  高  孟  焄  
                                法官  黃  秀  得  
                                法官  袁  靜  文  
本件正本證明與原本無異
                                      書  記  官  
中    華    民    國  一○○  年    五    月    三    日
                                                      K